【裁判字號】    88,訴,173
【裁判日期】    890112
【裁判案由】    給付貨款
【裁判全文】
臺灣苗栗地方法院民事判決  八十八年度訴字第一七三號
    原      告  大朗電器股份有限公司
                              .
    法定代理人  乙○○      住.
    訴訟代理人  劉孟錦      律師
                丙○○      住台北市中正區○○○街四十九號三樓
    被      告  錦華玻璃塑膠股份有限公司  設苗栗縣頭份鎮○○路八二八號
    法定代理人  甲○○      住.
    訴訟代理人  魏順華      律師
右當事人間請求給付貨款事件，本院判決如左：
    主      文
被告應給付原告美金壹萬肆仟柒佰陸拾點陸元，及自民國八十六年七月二十四日起至
清償日止，按年息百分之五計算之利息。
原告其餘之訴駁回。
訴訟費用由被告負擔百分之七十二點八，餘由原告負擔。
本判決第一項於原告以新臺幣壹拾肆萬柒仟柒佰元為被告預供擔保後，得假執行，但
被告如於假執行程序實施前，以新臺幣肆拾肆萬貳仟捌佰元為原告預供擔保後，得免
為假執行。
原告其餘假執行之聲請駁回。
    事      實
甲、原告方面：
壹、聲明：
一、被告應給付原告美金二萬零二百五十元，及自民國八十六年七月二十四日起至清
    償日止，按年息百分之五計算之利息。
二、訴訟費用由被告負擔。
三、原告願供擔保，請准宣告假執行。
貳、陳述：
一、緣被告於民國  (下同)八十六年四月二十一日向原告訂購ＭＣ廿五燈具一批，約
    定價格每個﹝ＦＯＢ﹞美金一．三五元，交貨地點為香港，付款方式為結關後三
    十天付款，此有訂購單影本一紙可稽。詎原告依約於八十六年六月二十五日委由
    大陸之金準實業有限公司  (下稱金準公司)結關出貨其中之一萬五千個交付與被
    告，依約被告應於結關後三十天﹝即八十六年七月二十四日前﹞給付貨款美金二
    萬零二百五十元予原告，惟被告迄未給付，迭經催討，均置之不理。
二、按買受人對於出賣人，有交付約定價金之義務；給付有確定期限者，債務人自期
    限屆滿時起，負遲延責任；遲延之債務，以支付金錢為標的者，債權人得請求依
    法定利率計算之遲延利息，民法第三百六十七條、第二百二十九條第一項、第二
    百三十三條第一項定有明文。本件被告迄未給付貨款，原告自得依各該法條之規
    定，請求被告給付系爭價金﹝貨款美金二萬零二百五十元﹞及自八十六年七月二
    十四日起至清償日止，按年息百分之五計算之利息。
三、原告業已依債之本旨給付：
(一)本件原告係出售被告Lampholder﹝燈座﹞，報價亦僅限於Lampholder﹝燈座﹞部
    分，而不及於燈泡係由被告指定光裕公司提供，原告僅係將其各零件組合而已。
(二)系爭貨物於香港交貨時起，業已脫離原告所能控制範圍，此亦係民法第三百七十
    三條危險負擔移轉規定之立法理由。從而系爭貨物因何種原因被銷毀，於本件被
    告提出抗辯前，自非原告所能得知。而貨物是否業經銷毀及係何種原因被銷毀，
    原告亦一再爭執，並請求被告提出證明而以實其說。惟至目前為止，被告仍未能
    舉出系爭貨物未經提領之提單或載貨證券，以及業經認證之美國海關證明文件，
    徒以原告轉述被告之陳述，而指稱原告自認云云，顯有誤解。此亦經原告一再向
    鈞院陳明。
(三)又本件整組燈具之ＵＬ標係由被告提供，依香港商優力安全測驗有限公司台灣分
    公司八十七年十月七日覆鈞院函所稱：「廠商不可以自行貼ＵＬ標籤在其產品上
    ，除非他已通過第一次生產檢檢或ＵＬ通知他不必做第一次生產檢驗」、及所稱
    「廠商在使用ＵＬ標籤之前已被告知是否須做第一次生產檢驗」，可知本件被告
    公司既已使用ＵＬ標籤，即已表示被告公司已通過第一次生產檢驗﹝即ＩＰＩ檢
    測﹞或ＵＬ公司已通知被告公司不必做ＩＰＩ檢測，復參諸被告公司之訂購單約
    定被告公司提供ＵＬ標籤由原告代為貼ＵＬ標籤，且無約定須另為ＩＰＩ檢測之
    約定即明，否則被告公司豈非偽造ＵＬ標籤？且若被告於使用ＵＬ標籤之前已被
    ＵＬ公司告知須另做ＩＰＩ檢測，自須告知原告並與原告約定須另為ＩＰＩ檢測
    。
(四)經查本件兩造間之契約內容，除已載明由被告提供ＵＬ標籤外，並無應由原告另
    為ＩＰＩ檢測之約定，故ＩＰＩ檢測並非契約之內容，原告並無為ＩＰＩ檢測之
    義務，縱如被告所言該貨品因未為ＩＰＩ檢測而遭美國海關銷燬﹝此事實被告迄
    未舉證以實其說﹞，亦應由被告自行負責。且本件貨品前已出貨數次﹝並未由原
    告為ＩＰＩ檢測，亦未遭海關扣押﹞，如須由原告為ＩＰＩ檢測，何以被告從未
    曾提出要求並於訂購單上約定應由原告為ＩＰＩ檢測？從而被告之抗辯，顯無理
    由。
(五)另ＩＰＩ檢測須另行支出檢測費用，本件ＵＬ標籤係由被告取得使用，已如前述
    ，若被告公司於使用ＵＬ標籤時，已經ＵＬ公司告知須為ＩＰＩ檢測，而被告明
    知若產品不符合ＵＬ規定或未經ＵＬ授權自行貼ＵＬ標籤在其產品上，依據美國
    海關法該批貨品「可能」遭美國海關扣押，被告卻甘冒遭海關扣押之風險，其是
    否為減少支出ＩＰＩ檢測費用﹝該檢測若委由原告為之，勢必反映於報價上﹞，
    而企圖矇混出口，雖不得而知，惟被告仍須就ＵＬ公司已告知其須做ＩＰＩ檢測
    及約定由原告為ＩＰＩ檢測之事實，負舉證責任。
１、原告依據被告訂購單上之約定，附貼ＵＬ標籤。其中除被告所提供之整組燈具Ｕ
    Ｌ雷射標籤﹝如訂購單右下圖示﹞外，原告就其生產之燈頭部分亦已通過美國
    Underwritiers  Laboratories Inc.﹝下稱：ＵＬ公司﹞之檢驗，且一併於燈頭
    加註ＵＬ核可之註記﹝Ｅ１３６２７８﹞。
２、按系爭整組燈具之ＵＬ標籤係由被告公司提供原告使用，被告既已取得ＵＬ標籤
    並提供原告公司使用，則被告公司之就系爭整組燈具業已通過ＵＬ之檢測，應無
    疑義，否則被告豈非偽造文書。
３、至於被告所稱ＩＰＩ檢驗﹝Initial Production Inspection)，與ＵＬ標籤之附
    貼係屬兩事云云。惟縱觀兩造之買賣契約，並未對於ＩＰＩ之檢驗另有約定，被
    告應就渠所謂「原告因未依約為ＩＰＩ測試」即非依債之本旨給付之事實，負舉
    證責任。
(六)退步言，查本件ＵＬ標，乃係ＵＬ公司授權與Ｓpeciality Lighting公司於「整
    組燈具」上使用，而再由被告交予原告使用。因此就該組燈具而言，ＵＬ公司若
    須進行ＩＰＩ檢測，必然先行通知Ｓpeciality Lighting公司﹝即被告之買主﹞
    ，而非原告。因為就整組燈具而言，ＵＬ公司之相對人應是Ｓpeciality
    Lighting公司。準此而言，倘未透過被告告知，原告亦無從得知該組燈具必須進
    行ＩＰＩ檢測。自不得因原告已就「燈座」部分取得ＵＬ標，而認原告對於「整
    組燈具」，理所當然「應知悉」必須進行ＩＰＩ檢測。
四、兩造買賣契約約定之交貨地點為「香港」﹝ＨＯＮＧ  ＫＯＮＧ﹞，此觀被告向
    原告之訂購單﹝Purchase  Order﹞自明；被告略以「．．．ＦＯＢ  (Free  on
    Board﹞意指船上交貨條件，乃國際貿易條件之一，其所涉及者係買賣雙方應負
    擔之風險及費用，並非交貨地點即在香港，即香港僅係轉運站而已．．．」云云
    資為抗辯，惟查：
(一)針對國際商品交易單據買賣之特性，ＦＯＢ貿易條件不但可表示「交貨地點與方
    法」、危險負擔移轉等買賣雙方間的權益關係，也可表示買賣雙方間如何負擔運
    費、保險費及其他構成價格因素的費用。亦即：ＦＯＢ貿易條件兼指買賣契約之
    「價格條件」及「交貨條件」，另按依據國際商會  (ＩＣＣ)１９９０年版國貿
    條規 (INCOTERMS)關於FOB(  FREE ON BOARD輸出港船上交貨條件)之意義：「『
    輸出港船上交貨』條件指貨物在指定裝船港越過船航時，賣方『即履行其交貨義
    務』。…」  ("FREE  ON BOARD"  MEANS  THAT  THE  SELLER.  FULFILS  HIS
    OBLIGATIONS  TO DELIVER WHEN THE GOODS HAVE PASSED OVER THE SHIPS RAIL
    AT THE NAMED PORT OF SHIPMENT…。被告顯然對於ＦＯＢ貿易條件有所誤解。
(二)若香港僅係轉運站，則何以兩造貿易條件會訂明「ＦＯＢ  ＨＯＮＧＫＯＮＧ」
    ，而非﹝ＦＯＢ  ＵＳＡ﹞；且交貨須轉運之情形下，交貨條件自須另行加上轉
    運條件，而綜觀兩造買賣契約對此付之闕如，可見被告主張香港僅係轉運點之抗
    辯，顯屬無據。
(三)復參被告就系爭貨物開立予渠美國SPECIALITY INTERNATIONAL公司之商業發票﹝
    INVOICE﹞亦載明「自香港至瑟維那」﹝SHIPPED PER JIN HWA ENGINEERING AND
    MFG CO LTD. FROM HONG KONG TO SAVANNAH﹞。揆諸上揭說明及相關文件，系爭
    買賣契約之清償地為香港，自屬無疑，若被告認清償地為美國，自應另行舉證。
(四)兩造既然以「ＦＯＢ  ＨＯＮＧ  ＫＯＮＧ」為貿易條件，則交貨地點亦一併確
    定於香港，自無疑義。準此而言，本件系爭貨物於香港卸載時起，其危險負擔業
    已轉由買方﹝即被告﹞承擔，自不待言。本件系爭貨物被告業已自承已運至美國
    ，而ＩＰＩ檢測並非原告應給付之內容，故原告業已依約提出給付，應無疑義。
(五)依據海商法第一百零四條準用民法第六百二十九條：「交付提單於有受領物品權
    利之人時，其交付就物品所有權移轉之關係，與物品之交付，有同一之效力」。
    本件係FOB  HONG KONG，原告以陸運之方式將系爭貨物由廣東東莞運至香港交由
    被告指定之運送人，已如前述，則本件原告應被告之要求，交付載貨證券正本予
    被告時，即已發生交付之效力，自不待言。
五、退步言，兩造清償地既為香港﹝依貿易條件FOB  HONG KONG而來﹞，縱然原告在
    被告指示下直接將系爭貨物交由被告指定之運送人運往美國，依據民法第三百七
    十四條之規定，自原告將系爭貨物交由第一運送人起，原告已屬完成交付義務，
    危險負擔亦轉由被告﹝即買方﹞負擔，殆無疑義。
六、再退步言之，民法第三百五十六條第一項：「買受人應按物之性質，依通常程序
    從速檢查其所受領之物。如發現有應由出賣人負擔保責任之瑕疵時，應即通知出
    賣人。」又第二項：「買受人應於為前項通知時，除依通常之檢查不能發現之瑕
    疵外，視為承認其所受領之物。」查兩造約定交貨地點為香港，此觀被告訂購單
    交貨地點為「Fob  Hong Kong」自明。系爭貨物如有瑕疵，被告除應舉證其瑕疵
    確實存在並係可歸責於原告之事實外，系爭貨物既已由交貨地點香港經被告提領
    後，被告再轉運出售至美國，顯見被告已於交貨地點香港受領貨物，依據上揭規
    定，被告﹝買受人﹞既已承認其受領之貨物，自不得另為主張瑕疵擔保所生之權
    利，并此敘明。
七、本件價格僅限於原告所提供之Ｌａｍｐｈｏｌｄｅｒ﹝燈座﹞價格，不含燈泡之
    費用，此參商業發票及包裝單自明，故被告主張之抵銷並無依據。
參、證據：
    提出訂購單影本、發票及包裝單影本商業發票﹝INVOICE﹞影本、傳真影本、Ｕ
    Ｌ公司函影本、香港商優力安全測驗有限公司臺灣分公司八十七年十月七日覆函
    影本、張錦源著「貿易契約理論與實務」影本節本、國際商會  (ＩＣＣ)１９９
    ０年版國貿條規 (INCOTERMS)各一件、ＵＬ標籤三件，並聲請本院函詢香港商優
    力安全測驗有限公司臺灣分公司查明以原告是否得使用ＵＬ標籤在燈座上等事項
    為證。
乙、被告方面：
壹、聲明：
一、原告之訴及假執行之聲請均駁回。
二、訴訟費用由原告負擔。
三、如受不利益判決，請准供擔保宣告免為假執行。
貳、陳述：
一、原告略以被告於八十六年四月二十一日向原告訂購ＭＣ廿五燈具一批，約定價格
    每個  (ＦＯＢ)美金一點三五元，交貨地點為香港，付款方式為結關後三十天付
    款，原告依約於八十六年六月二十五日委由大陸之金準實業有限公司結關出貨其
    中之一萬五千個交付與被告，依約被告應於八十六年七月二十四日給付貨款美金
    二萬零二百五十元，迄未給付，並提出訂購單及發票影本等，而起訴請求被告給
    付貨款云云。
二、惟查，香港並非系爭燈具之交貨地點，被告亦未在該地受領貨物，原告主張系爭
    燈具已在香港經被告提領 (原告既迭稱被告業於香港受領且提走該批燈具，請原
    告提出被告在香港簽收或提領燈具之任何單據文件，以實其說) ，原與事實不符
    ；況該批燈具因原告未申請做ＩＰＩ測試，嗣轉運美國ＳＡＶＡＮＮＡＨ港口時
    ，即遭美國海關發現，而全數被扣留銷燬，有美國財政部海關出具之銷燬文件可
    參，而上開銷燬文件經美國康涅狄克州州卿辦公室依法指派之公證人ＥＬＹＳＣ
    ＲＯＺＩＥＲ公證屬實，且亦由切結簽證人ＲＯＢＥＲＴＹＵ切結稱「由ＪＩＮ
    ＨＷＡＥＮＧＩＮＥＥＲＩＮＧ＆ＭＦＧＬＴＤ．於一九九七年六月所生產的這
    批貨，確已在一九九八年二月十日如銷燬紀錄書中所示被銷燬」，另該等公證及
    切結文件，亦經我國駐亞特蘭達台北經濟文化辦事處驗證證明公證人之簽字屬實
    ，有驗證切結書暨證明公證人資格等文件供參。原告顯未依債務之本旨實行提出
    給付，被告尤無負給付貨款之責任；縱如原告所主張，其已提出給付，但該給付
    亦違反契約關係上之附隨義務，亦構成不完全給付，被告同得依債務不履行原則
    ，請求損害賠償，進予主張行使抵銷權，而不負付款義務。是本件原告之請求殊
    無理由。茲為利於鈞院形成心證，謹臚列說明如后，敬請卓參。
三、本件ＦＯＢＨ．Ｋ．僅係指定出貨港之價格條件，原告仍須於目的港為現實之交
    付：
(一)按在一般國際貿易信用狀交易上，常依信用狀之定型式內容而區分為ＣＩＦ、Ｃ
    ＮＦ及ＦＯＢ三種型式，亦即貨物之交付及付款條件均依信用狀之條文內容決定
    ，並歸類概分為上開三種型式。而商業貿易上所指ＦＯＢ信用狀，實係信用狀內
    容指明於出貨港完成交貨及價金給付，意即出賣人於出貨港將貨物交付予買受人
    ，且經買受人驗收簽章，則買受人委託簽發信用狀之銀行，即應無條件付款，縱
    令貨物於運送途中，發生任何毀損滅失，買受人均應負擔價金危險；另一種所謂
    ＦＯＢ信用狀交易方式，則屬例外型式，即其雖同樣係在出貨港交貨，但卻約明
    一定日期後始付款，其所約定之一定日期即貨物在通常時間內可到達目的地之日
    期，若於一定日期後，買受人事實上並未收到貨物，則買受人所委託簽發信用狀
    之銀行，即不予付款。易言之，此種例外之ＦＯＢ交易型式，無論出賣人在出貨
    港是否已有交付行為，尚須在目的地為現實之交付，否則買受人所委託簽發信用
    狀之銀行，即無依信用狀內容付款之義務，合先敘明。
(二)本件被告出具予原告之訂購單，其上交貨地點固有「ＦＯＢ  ＨＯＮＧＫＯＮＧ
    」之約定，但由於付款方式係約定結關後三十天付款  (即出貨後卅天)，且被告
    事實上亦未在出貨港  (香港)為驗貨簽收，足稽該「ＦＯＢＨ．Ｋ．」契約條件
    ，僅係指貨物之價格及與價格相關事項而已，亦即該ＦＯＢ條件之意義乃指裝船
    對被告 (買受人)係屬免費，而被告 (買受人)則須負擔自ＦＯＢ裝船港交貨以後
    之運送費用，至於原告 (出賣人)以何方式交付貨物與被告 (買受人)，並完成交
    付，顯與ＦＯＢ條件無關，亦即與前開所敘ＦＯＢ之例外型式雷同。故本件原告
    (出賣人)自須迨至貨物送至目的地  (即美國之ＳＡＶＡＮＮＡＨ)，由被告 (買
    受人) 現實收受後，被告方有付款之義務。乃本件原告所出售之燈具，因出貨時
    未申請做ＩＰＩ測試，以致在運抵美國目的港後，即遭美國海關發現未通過ＩＰ
    Ｉ測試，而全數被扣留銷燬。準此，該批燈具既因故遭銷燬，被告根本無從提領
    收受，此已為兩造不爭之事實，是原告訴請給付貨款，按之上揭說明，洵無理由
    。稽之右敘，足明被始終未受領系爭燈具，自不發生原告所陳稱被告既已承認其
    受領之貨物，依民法第三百五十六條第二項之規定，已不得另為主張瑕疵擔保所
    生之權利之問題。易言之，本件實與物之瑕疵無關，順附明。
四、本件燈具之風險縱在裝船後已移轉被告負擔，亦與原告交付不合契約規定之物，
    係屬二事：
(一)查ＦＯＢ係指FREE  ON BOARD，即以將貨物於指定裝船港口裝上船舶為止之價格
    條件，在此交易條件下，賣方必須負擔貨物裝進船上為止之所有費用與風險，包
    括包裝費、國內運費、倉儲費、檢驗及簽證費，及由船邊裝入船艙之裝載費，或
    由碼頭至大船邊之駁船費，與裝載完畢以前之一切風險；其餘以後之費用與風險
    則歸買方負擔。而其中所謂貨物裝載完畢以後之風險由買方負擔，係謂貨物自裝
    載完畢迄至運抵目的地止，凡因不可抗力或其他因素所造成之毀損滅失，均由買
    方負擔而言，至於因賣方未依債之本旨提出給付、或違反債之關係上之附隨義務
    等，所造成之損害，則非所指應由買方負擔之風險，事極灼然。
(二)又本件系爭燈具即使如原告所主張，在香港卸載時起，其危險負擔業已轉由買方
    即被告承擔，然該所謂危險負擔亦僅係指因天災、風害等不可抗力，或其他因素
    所造成貨物之毀損、滅失，甚至因而支付之運費、保險費等一切費用，應由被告
    負擔之情況，但並不及於因原告交付不合契約規定之物而產生之損害，已見前述
    。從而，原告徒以系爭燈具在香港裝載後，危險負擔業移轉於被告，是系爭燈具
    嗣因ＩＰＩ欠缺而遭銷燬，已非原告危險負擔之範圍，而仍請求給付貨款云云，
    顯將該遭銷燬之損害風險，乃緣於原告未依契約本旨作ＩＰＩ檢測所造成一節，
    故意恁置不論，自屬混淆爭點，委不足採。
五、本件原告之給付不合債之本旨或違反附隨義務，被告就所受損害得主張抵銷，自
    不負付款義務：本件雙方訂購單上所約定之ＦＯＢ條件，姑且不論屬何種貿易。
    條件，縱如原告所主張其在香港業已交付系爭燈具，然重要者，在於原告並未依
    債之本旨提出給付，或至少未履行債之關係上之附隨義務，以致被告受有不完全
    給付之損害，亦即被告得就所受損害，主張抵銷，而不負付款之義務。茲臚陳如
    下列各端：
(一)首，系爭燈具因未申請ＩＰＩ檢驗即逕行出貨，遂遭美國海關發現而全數扣留，
    進而銷燬，除有原告在鈞院八十七年度訴字第一八六號乙案言詞辯論時，自認屬
    實外，亦有美國海關財產局出具之銷燬文件可參，先予陳明。
(二)再，「契約應以當事人立約當時之真意為準，而真意何在，又應以過去事實及其
    他一切證據資料為斷定之標準，不能拘泥文字致失真意」，最高法院十九年上字
    第四五三號判例著有明文。本件系爭燈具係欲出貨至美國銷售，故該批商品須符
    合ＵＬ檢驗服務細則且合乎ＵＬ要求，否則極可能觸犯美國法令而遭銷燬，亦即
    系爭燈具初次出貨時，應申請做ＩＰＩ檢測，此由香港商優力安全測驗有限公司
    台灣分公司八七、十、六復函前開鈞院八十七年度訴字第一八六號案件時所稱「
    廠商初次出貨時，仍須申請做ＩＰＩ檢驗，始能出貨銷售，否則商品即不符ＵＬ
    規定，依據美國海關法該批商品可能遭美國海關扣押，而凡是ＵＬ廠商均知悉商
    品在初次出貨時，須做ＩＰＩ檢驗」等語足證。而本件原告在接受被告之訂購伊
    始，因被告已在訂購單上註明內附ＵＬ標，原告自應知悉商品須符合ＵＬ規定；
    況原告自承其亦為ＵＬ廠商，則其對於系爭燈具初次出貨時應先經ＩＰＩ檢驗，
    尤應知之甚稔。職是，原告對於系爭燈具出貨時應經ＩＰＩ檢驗，既已認知瞭解
    ，縱令雙方在訂購單上未就ＩＰＩ檢測有所約定，但探究契約當事人立約當時之
    真意，原告負有申請做ＩＰＩ檢測之義務，方符契約之目的 (蓋被告自不可能購
    買一批會被扣留銷燬之商品，以致無法銷售獲利) ，而此實毋待明文約定。因而
    ，原告迭以兩造間之契約內容，並無應由原告另為ＩＰＩ檢驗之約定，即該ＩＰ
    Ｉ檢驗尚非契約之內容，原告無為ＩＰＩ檢驗之義務等語置辯，純屬卸責，至難
    採認。
(三)至原告復以若該ＩＰＩ檢驗果委由原告為之，勢必反映於報價上，反駁雙方並未
    約定由原告為ＩＰＩ檢驗之事實一節，亦屬無稽。蓋原告既自承雙方所採取之貿
    易條件為ＦＯＢ，則依ＦＯＢ條件，凡交貨所需之檢查費用 (如檢查品質、量度
    、過磅、點數等) 及成本，均由賣方負擔，是本件系爭商品申請做ＩＰＩ之檢驗
    費用，揆諸上開ＦＯＢ之條件意義，原即須由原告負擔，何待約定？原告以無檢
    驗費之約定，遂認不負該申請ＩＰＩ檢驗之義務，亦難採認。
(四)退萬步言，即使認申請為ＩＰＩ檢驗非屬原告之給付義務，但至少亦屬原告之附
    屬義務，而原告未為申請檢驗之作為義務，顯違反債之關係上之附隨義務。申言
    之，債之關係  (尤其是契約關係)，除給付義務外，基於誠實信用原則，在當事
    人間尚發生保護、照顧、通知、忠實及協力等義務。此等義務並非自始確定，而
    是在契約發展過程中，依事態情況而有不同，故在學說上又稱為「附隨義務」或
    「其他行為義務」。附隨義務主要功能，在於保障債權之實現，並使債權人之人
    身或其他法益，不致因債務人之行為而遭受損害，故債務人違反附隨義務，致債
    權人受有損害，構成加害給付者，應負賠償責任。本件所謂ＩＰＩ檢驗係由ＵＬ
    檢驗專員前往工廠檢驗測試以確定商品是否合乎ＵＬ要求，而原告既為製造廠，
    商，則系爭燈具何時完成製造、何時可以接受檢測、又何時備妥可以出貨等，俱
    在原告控制領域之內，被告根本不知情，是原告顯有協力申請檢測之作為義務，
    如是方能使被告訂購系爭商品之債權圓滿實現，而不致遭美國海關銷燬。故原告
    未予申請做該ＩＰＩ檢驗，自有違附隨義務。
(五)綜右，原告不論係未依債之本旨提出給付，抑或違反債之關係上之附隨義務，均
    構成不完全給付，被告自得依債務不履行原則，請求損害賠償 (非但得請求因商
    品遭銷燬之履行利益損害，更得請求履行利益以外權益之損害，如運費、保險費
    及運送過程中所支出之一切費用) 。亦即被告得就原告所提出之給付，主張行使
    抵銷權，而不負付款義務。
六、本件被告更得就燈泡價金主張行使抵銷權：查原告所製造之系爭燈具，其中燈泡
    部分係由被告代向光裕公司訂購，並已由被告代為墊付該等燈泡之價金，此有訂
    購單上載明「出貨後，每只燈具扣新臺幣十點三元」即明。而原告所委託製造系
    爭燈具之金準電器廠，業已逕向光裕公司提領二萬個之燈泡，合計原告就此應支
    付被告代墊之燈泡價金有二十萬零六千元之多，此亦有光裕公司之出貨單可證。
    故退而言，縱令原告果有請求系爭燈具價金之權利，被告亦得就原告尚積欠之燈
    泡代墊款項二十萬零六千元主張抵銷，亦順附敘明。
七、經鈞院向香港商優力安全測驗有限公司台灣分公司函詢ＩＰＩ相關事項，而依該
    公司八十八、十、廿八復函略稱「ＩＰＩ是首次生產檢查，它是ＵＬ駐當地代表
    在合乎ＵＬ要求的產品生產的第一天到製造者的工廠檢查，目的在確定製造者在
    製造者的首次生產線上正在生產著合乎ＵＬ要求的產品，在完成ＩＰＩ的檢查，
    以及接著首次生產線所生產的產品被認定合乎ＵＬ要求之前製造者不可以將帶有
    ＵＬ標誌的產品出貨。ＩＰＩ並非每件製造者所生產的產品都被要求檢查．．大
    朗電器股份有限公司是ＵＬ的客戶，它的卷宗號碼是Ｅ１３６２７８，它被認可
    使用ＵＬ標誌在中國製造的燈座上」以觀，足稽：
(一)按系爭燈具附貼之ＵＬ標，乃經美國ＵＬ公司授權ＵＬ廠商自行印刷之合法ＵＬ
    標，即廠商可在申請ＩＰＩ檢驗前，即自行粘貼，但須在初次出貨時，向製造商
    所在地之ＵＬ分公司或檢驗中心申請做ＩＰＩ，方符規定而得以出貨，業如八十
    八、六、廿二答辯狀詳敘。且揆之右開函文內容，亦明製造商在未經完成ＩＰＩ
    檢查，並確定首次生產之產品均符合ＵＬ要求前，不可將帶有ＵＬ標誌之產品出
    貨。從而，原告僅係將被告提供之ＵＬ標附貼商品之上，卻抱持僥倖心態，未申
    請做ＩＰＩ檢驗即逕行出貨，遂遭美國海關發現而全數扣留銷燬 (原告在鈞院另
    案八十七年度訴字第一八六號言詞辯論時，已自認系爭燈具係因未通過ＩＰＩ而
    被美國海關銷燬) ，則原告未提出合乎債務本旨之給付，被告殊無負給付貨款之
    責任，已不待言。
(二)再者，徵諸右開函文意旨，由於做ＩＰＩ時，並非對於製造商之產品每件逐一檢
    查，故即使已完成ＩＰＩ檢查，然若產品仍有未合於ＵＬ要求，同不可遽予出貨
    。準此，暫且不論原告就系爭燈具是否曾申請ＩＰＩ檢查，惟至可能該批商品經
    美國海關抽驗時，未符安全規定，而經要求提供已做ＩＰＩ檢查之證明文件，原
    告復無法提供，始遭銷燬。即由上觀之，亦可證明原告所製造之燈具事實上即不
    符安全規定，顯有瑕疵，其應自負商品製造責任，洵無就不符債務本旨之給付，
    請求被告給付貨款，亦不待言。
(三)又退萬步言，縱認申請為ＩＰＩ檢查非屬原告之給付義務，但至少亦屬原告之附
    屬義務，而原告未為申請檢驗之作為義務，顯違反債之關係上之附隨義務。蓋因
    ，本件所謂ＩＰＩ檢查係由ＵＬ檢驗專員於產品第一天生產時，前往工廠檢驗測
    試以確定產品是否符合ＵＬ要求。而原告既為製造商，則系爭燈具何時第一天生
    產、何時完成製造、何時可以接受檢查、又何時備妥可以出貨等，俱在原告控制
    領域之內，被告根本不知情，是原告顯有協力申請檢測之作為義務，如是方能使
    被告訂購系爭商品之債權圓滿實現。茲原告身為ＵＬ廠商，對於上情定知之甚稔
    ，竟未協力配合申請做ＩＰＩ、甚或通知被告處理，顯然違反附隨義務。
參、證據：
    提出言詞辯論筆影本、銷燬文件影本、港商優力公司復函影本、出貨單影本、許
    榮和編著「國際貿易實務操作」第七八及七九頁節本影本、王澤鑑著「民法學說
    與判例研究﹂第二冊第三四及三五頁」節本影本、香港ＵＬ公司台灣分公司復函
    影本、駐亞特蘭達臺北經濟文化辦事處驗證書影本、美國海關銷燬文件影本暨公
    證人公證書影本各一件為證。
丙、本院依原告聲請函詢香港商優力安全測驗有限公司臺灣分公司以查明原告是否得
    使用ＵＬ標籤在燈座上等事項，並依職權調取本院八十七年度訴字第一八六號給
    付貨款事件民事卷宗。
    理      由
甲、程序部分：
    本件為訴訟標的之法律關係為買賣價金給付請求權，而其買賣交付標的物之地點
    係香港或美國，依香港澳門關係條例第三十八條及涉外民事法律適用法第十六條
    第一項、第二項之規定，其成立要件及效力，應先依當事人意思定其應適用之法
    律，當事人意思不明時，如當事人國籍相同者，再依當事人之本國法定其應適用
    之法律。兩造並未舉證系爭買賣之債權債務關係有何準據法之約定，堪認當事人
    之意思不明，且兩造均為本國法人，依右揭規定，應以本國法為系爭買賣之債權
    債務關係所應適用之法律。
乙、實體部分：
一、原告起訴主張：被告於八十六年四月二十一日向原告訂購燈具一批 (下稱系爭燈
    具) ，約定價格每個﹝ＦＯＢ﹞美金一．三五元，交貨地點為香港，付款方式為
    結關後三十天付款，嗣原告於八十六年六月二十五日委由大陸之金準公司結關出
    貨其中之一萬五千個交付與被告，依約被告應於結關後三十天﹝即八十六年七月
    二十四日前﹞給付貨款美金二萬零二百五十元予原告，惟被告迄未給付，迭經催
    討，均置之不理，為此求為判決如原告訴之聲明。被告則以：原告未交付系爭燈
    具予被告，且該批燈具因原告未申請做ＩＰＩ測試，嗣轉運美國ＳＡＶＡＮＮＡ
    Ｈ港口時，即遭美國海關發現，而全數被扣留銷燬。是原告顯未依債務之本旨實
    行提出給付，被告不必負給付貨款之責任；縱如原告所主張，其已提出給付，但
    該給付亦違反契約關係上之附隨義務，亦構成不完全給付，被告同得依債務不履
    行原則，請求損害賠償，進予主張行使抵銷權，而不負付款義務，此求為判決駁
    回原告之訴。
二、查被告於八十六年四月二十一日向原告訂購系爭燈具，兩造約定：按ＦＯＢ交易
    條件每個燈具美金一．三五元，交貨地點為香港，付款方式為結關後三十天付款
    ，出貨後應按原告交付燈具之數量，就每個燈具扣除新臺幣十點三元之價金等事
    實，業據原告提出訂購單影本一件為證，其訂購單形式之真正為被告所不爭執，
    應可信為真實。次查原告指示之金準公司已於八十六年六月二十四日將系爭燈具
    一萬五千個經香港轉運至美國，嗣系爭燈具於八十七年二月十日為美國有關部門
    銷毀，有原告所提出之發票及包裝單影本、商業發票﹝INVOICE﹞影本、傳真影
    本各一件及被告所提出之亞特蘭達臺北經濟文化辦事處驗證書影本、美國海關銷
    燬文件暨公證人公證書影本各一件可證，足認屬實。再查被告曾向原告所指示之
    金準公司請求交付系爭燈具之提單，業據原告提出被告出具且載明上開請求意旨
    之傳真影本一件為證，而此提單已由被告取得，前亦經被告於八十七年十二月十
    五日在本院八十七年訴字第一八六號給付貨款事件言詞辯論自認，業由本院依職
    權調取本院八十七年度訴字第一八六號給付貨款事件民事卷宗後核明，被告於八
    十八年七月二十日在本件言詞辯論時亦自認載貨證券在被告處等語，均堪信屬實
    。
三、按物之出賣人，負交付其物於買受人，並使其取得該物所有權之義務，民法第三
    百四十八條第一項定有明文，是出賣人對買受人所負之主給付義務為交付買賣標
    的物及移轉買賣標的物所有權。而在出賣人使運送人將買賣標的物運送至買受人
    指定地點之情形，依民法第六百二十九條所定：「交付提單於有受領物品權利之
    人時，其交付就物品所有權移轉之關係，與物品之交付有同一之效力。」之規定
    ，買受人於受提單交付時即已取得買賣標的物之所有權，且因其係提單持有人，
    對於為託運人而直接占有標的物之運送人得請求返還系爭燈具，故就其所有之買
    賣標物亦取得間接占有人之地位。是出賣人使買受人取得買賣標的物之提單後，
    即已履行出賣人對於買受人所負之買賣標的物所有權移轉義務及交付義務等主給
    付義務。本件被告既已取得系爭燈具之提單，參照上開說明，堪認原告對被告所
    負之移轉系爭燈具所有權義務及交付系爭燈具之主給付義務，業已履行。
四、至原告應否使系爭燈具之生產作業通過香港商優力安全測驗有限公司 (下稱優力
    公司) 之ＩＰＩ檢測是否為原告對被告所應負之從給付義務或附隨義務？查依優
    力公司與廠商所訂之契約，廠商所生產之產品必須合於優力公司檢驗服務細則及
    優力公司要求，優力公司方授權廠商使用ＵＬ標籤於產品上，又ＩＰＩ係指第一
    次生產檢驗，當廠商第一次生產時，優力公司之檢驗專員會至工廠檢驗測試以確
    定該批產品是否符合優力公司要求，除非廠商已通過第一次生產檢驗或經通知不
    必檢驗，否則不得自行將ＵＬ標籤黏貼在產品上等事實，業由優力公司於八十七
    年十月六日函復本院甚詳，有優力公司函一件附於本院八十七年度訴字第一八六
    號民事卷卷可稽；而ＩＰＩ檢測合格後，廠商得開始使用ＵＬ標籤及出貨，此後
    優力公司即開始追蹤檢查廠商，在隨時及不經告知之情形下到廠檢查以確定廠商
    是否履行優力公司之要求，亦經優力公司於八十八年十月二十八日函復本院，有
    優力公司函一件在卷可參，均可採信。由此可見經優力公司授權使用ＵＬ標籤之
    廠商，應係就相關產品取得優力公司之ＩＰＩ檢測合格或免予檢測通知之廠商。
    次查被告向原告訂購系爭燈具時，並交付原告特定之ＵＬ標籤，以供原告黏貼在
    系爭燈具上，有原告所提出之訂購單影本一件所載為憑，並經被告於八十七年八
    月四日在本院八十七年度訴字第一八六號民事事件中具狀陳明，係屬可信。被告
    所交付原告之上開ＵＬ標籤，係優力公司授權ＳpecialtyＬightingＩnc.公司使
    用之ＵＬ標籤，亦經優力公司於八十七年十月六日函復本院，有優力公司函一件
    在本院八十七年度訴字第一八六號卷可按，亦屬可信。因取得優力公司授權使用
    ＵＬ標籤之廠商，係已經優力公司為ＩＰＩ檢測合格或經優力公司通知免予檢測
    之廠商，已如前述，故兩造之買賣契約若有應由原告取得優力公司就整組燈具之
    ＩＰＩ檢測合格或免予檢測許可之合意，則兩造容將合意在系爭燈具黏貼由優力
    公司授權原告使用之ＵＬ標籤，被告既將優力公司授權ＳpecialtyＬightingＩ
    nc.公司使用之ＵＬ標籤交付原告供其黏貼在系爭燈具上，足見被告係要求原告
    在不經優力公司之ＩＰＩ檢測情形下逕行使用ＳpecialtyＬightingＩnc.
    公司之ＵＬ標籤，是原告即使未經優力公司對於系爭燈具之生產線為ＩＰＩ檢測
    ，即將系爭燈具輸出，本即符合兩造之買賣契約內容，雖原告在燈具組件之燈座
    部分，亦取得優力公司授權使用ＵＬ標籤之許可，亦經優力公司於八十八年十月
    二十八日函敘明確，惟此僅能證明原告知悉原告在其生產之燈座部分應經優力公
    司如何之檢測程序，尚難據以推論原告就整組燈具有自行申請優力公司檢測之義
    務。被告雖再以原告有通知被告就系爭燈具為ＩＰＩ檢測之附隨義務等語抗辯，
    惟查被告已要求原告在其生產過程使用ＳpecialtyＬightingＩnc.公司之ＵＬ標
    籤，則應否再經檢測或再經優力公司為其他之作業程序，應視Ｓpecialty
    ＬightingＩnc.公司與優力公司間之契約內容而定，非契約主體之原告未必能知
    ；且被告果有通知ＳpecialtyＬightingＩnc.公司申請優力公司對原告之生產線
    檢測或進行其他作業程序之意思，亦應由與ＳpecialtyＬightingＩnc.公司有所
    往來之被告，通知ＳpecialtyＬightingＩnc.公司請求優力公司進行，而非由原
    告通知ＳpecialtyＬightingＩnc.公司，況被告在原告製作完成系爭燈具之過程
    中，應早已慮及此事，豈有自八十六年四月二十一日起至八十六年六月二十四日
    出貨止猶未處理之理，可見被告所辯原告有通知被告須就系爭燈具為ＩＰＩ檢測
    之附隨義務等語，亦不可採。
五、綜上所述，原告業已履行出賣人之義務，其本於買賣價金請求權請求被告給付系
    爭燈具之價金，應屬有據。查系爭一萬五千個燈具，按每個一．三五美元之價格
    計算，其價金合計本為二萬零二百五十美元，惟依兩造約定，上開價金須扣除由
    被告所提供之燈泡費用，扣除額按每個燈具新臺幣十．三元計算。次查被告依約
    應於系爭燈具之出貨日三十日後即八十六年七月二十四日給付貨款，已如前述，
    而銀行於八十六年七月二十四日之賣出美元匯率為每美元兌換新臺幣現金二十八
    ．一四五元，有中國國際商業銀行於八十六年七月二十四日之即期及遠期匯率表
    影本附卷可稽，一萬五千個燈具之扣除金額共計新臺幣一十五萬四千五百元，此
    扣除金額依上開應清償日之匯率折合美金為五千四百八十九．四元 (角以下之單
    位依四捨五入法算至角之單位為止。) ，經扣除美金五千四百八十九．四元之全
    部燈泡費用後，被告於八十六年七月二十四日之貨款清償日應給付原告一萬四千
    七百六十．六美元。至於原告雖自被告指示之廠商處另領得之五千個燈泡，有被
    告所提出之出貨單影本為證，惟被告本係向原告訂購二萬個燈具，有原告提出之
    訂購單影本為證，原告自被告取得二萬個燈泡以供組成燈具，係依兩造買賣契約
    內容，雖原告僅就其中一萬五千具燈具交付被告，惟在被告適法拒絕對其餘五千
    個燈具之給付或解除兩造買賣契約前，原告仍得占有其餘五千個燈泡以供組成其
    餘五千個燈具之用，尚不負返還燈泡與被告之義務，被告對於原告亦未行使因不
    能返還五千個燈泡之損害賠償請求權，自不能以原告不能返還五千個燈泡所致被
    告之損害抵銷上開價金。此部分五千個燈具既未經實原告製成燈具成品出貨，依
    兩造合意並非應扣除買賣價金之標的，被告主張就此部分燈泡之費用亦主張應依
    兩造合意抵銷，亦無可採。又原告依兩造買賣契約應交付與被告而未交付被告之
    其餘五仟個燈具，是否構成一部給付遲延？因被告就此並未主張其因此對原告有
    遲延給付之損害賠償請求權 (被告主張之損害賠償請求權係就原告未為ＩＰＩ檢
    測及未為檢測通知之原因事實所生之損害賠償請求權) ，自無從以原告一部給付
    遲延而對原告取得之損害賠償請求權作為抵銷之標的。是被告應給付原告一萬四
    千七百六十．六美元，並無其餘應扣減價金或抵銷之原因。從而，原告本於買賣
    價金請求權請求被告給付二萬零二百五十美元及自八十六年七月二十四日起至清
    償日止按年息百分之五計算之遲延利息，其中一萬四千七百六十．六美元及利息
    部分，核屬正當，應予准許，逾此範圍，係無理由，應予駁回。
六、因兩造其餘攻擊或防禦方法，核與判決結果無關，故不另為贅述，併此敘明。
丙、假執行之宣告：
    本件原告陳明願供擔保請准宣告假執行，被告陳明願供擔保請准宣告免為假執行
    ，經核就原告勝訴部分均無不合，爰各酌定相當之擔保金額准許之，至原告敗訴
    部分，其假執行之聲請已失所依據，應予駁回。
丁、結論：
    據上論結，本件原告之訴一部為有理由，一部為無理由，應依民事訴訟法第三百
    九十條第二項、第三百九十二條、第七十九條但書，判決如主文。
中      華      民      國    八十九    年      一    月    十二      日
                               臺灣苗栗地方法院民事庭
~B法      官  羅永安
右為正本係照原本作成。
如對本判決上訴，須於判決送達後廿日內向本院提出上訴狀。
~B法院書記官  張美鶯
中      華      民      國    八十九    年      一    月    十九      日


司法院資訊處製作；財團法人民間司法改革基金會備份。
